【裁判字號】    98,司家聲,484
【裁判日期】    990226
【裁判案由】    返還保證書
【裁判全文】
臺灣高雄地方法院民事裁定           98年度司家聲字第484號
聲  請  人  甲○○
非訟代理人  許再定律師
相  對  人  乙○○
上聲請人聲請返還保證書事件，本院裁定如下：
    主    文
本院九十七年度家全字第六號假扣押事件聲請人所提供之民國九
十七年四月七日財團法人法律扶助基金會高雄分會法扶保證字第
０九七一二００五號保證書，准予返還。
    理    由
一、本件聲請意旨略以：聲請人於民國97年4 月11日依本院97年
    度家全字第6 號民事裁定，提供財團法人法律扶助基金會高
    雄分會所出具之法扶保證字第09712005號保證書供擔保，對
    相對人之財產於新臺幣（下同）2,690,220 元範圍內予以假
    扣押在案。茲因兩造間請求給付扶養費等事件經鈞院97年度
    家訴字第53號民事判決、臺灣高等法院高雄分院97年度家上
    字第59號民事判決、最高法院98年度台上字第582 號民事裁
    定而審理終結確定在案，故原有聲請假扣押之保全程序案件
    ，依民事訴訟法第104 條第1 項第1 款之規定「應供擔保之
    原因消滅」，而無需再提供假扣押之保證書作為擔保，又聲
    請人業已於97年7 月23日以高雄地方法院郵局存證信函第22
    47號催告相對人行使權利，惟相對人迄今仍未行使，為此，
    狀請鈞院准予裁定返還系爭供擔保之保證書等語。
二、按民事訴訟法第104 條規定，有下列各款情形之一者，法院
    應依供擔保人之聲請，以裁定命返還其提存物或保證書：(一)
    應供擔保之原因消滅。(二)供擔保人證明受擔保利益人同意返
    還者。(三)訴訟終結後，供擔保人證明已定20日以上之期間，
    催告受擔保利益人行使權利而未行使，或法院依供擔保人之
    聲請，通知受擔保利益人於一定期間內行使權利並向法院為
    行使權利之證明而未證明者。前開規定，於其他依法令供訴
    訟上之擔保者準用之，並為同法第106 條所明定。所謂「應
    供擔保之原因消滅者」，在釋明假扣押之原因而供擔保之場
    合，因其係擔保債務人因假扣押所受之損害，故必待無損害
    發生，或債權人本案訴訟全部勝訴確定，或就債務人所生之
    損害已經賠償時，始得謂供擔保之原因消滅；至所謂「訴訟
    終結」，包括執行程序在內，如已進行假扣押執行程序者，
    則除撤銷假扣押之裁定外，尚須撤回假扣押之執行，始得謂
    假扣押程序終結。
三、聲請人主張首揭之事實，業據其提出本院97年度家訴字第53
    號民事判決、臺灣高等法院高雄分院97年度家上字第59號民
    事判決、最高法院98年度台上字第582 號民事裁定、本院家
    事判決確定證明書、民事強制執行聲請狀、財團法人法律扶
    助基金會保證書等件影本各1 份為證。經查：兩造間給付扶
    養費等事件，聲請人前遵本院97年度家全字第6 號民事裁定
    提供如主文所示之保證書後，對相對人之財產在2,690,220
    元範圍內予以假扣押執行在案，嗣該假扣押裁定經臺灣高等
    法院高雄分院以97年度家抗字第16號民事裁定廢棄原裁定，
    並駁回聲請人於第一審之假扣押聲請，聲請人不服提起再抗
    告，經最高法院以97年度台抗字第746 號民事裁定駁回抗告
    確定在案，另假扣押執行亦因此予以撤銷，業經本院依職權
    調取上開卷宗核閱屬實，是該假扣押事件難謂符合民事訴訟
    法第104 條第1 項第1 款「應供擔保之原因消滅」。次查兩
    造間給付扶養費等訴訟事件經本院97年度家訴字第53號民事
    判決、臺灣高等法院高雄分院97年度家上字第59號民事判決
    、最高法院98年度台上字第582 號民事裁定而訴訟終結確定
    在案，又聲請人業依民事訴訟法第104 條第1 項第3 款規定
    於97年7 月23日以高雄地方法院郵局第2247號存證信函催告
    相對人於函到後20日內行使權利，有聲請人提出該存證信函
    及回執影本各1 紙附卷為憑，相對人迄今仍未行使，亦有本
    院案件查詢清單1 份附卷可稽，揆諸前開法律規定，聲請人
    之聲請，經核無不合，應予准許，爰裁定如主文所示。
四、如不服本裁定，應於裁定送達後10日內，以書狀向本院司法
    事務官提出異議。
中    華    民    國    99    年     2    月    26    日
                  家事法庭  司法事務官

司法院資訊處製作；財團法人民間司法改革基金會備份。
